【裁判字號】    92,交訴,23
【裁判日期】    920507
【裁判案由】    公共危險等
【裁判全文】
臺灣宜蘭地方法院刑事判決                          九十二年度交訴字第二三號
    公  訴  人  臺灣宜蘭地方法院檢察署檢察官
    被      告  丙○○
右列被告因公共危險等案件，經檢察官提起公訴（九十二年度偵字第五七○號），本
院判決如左：
    主  文
丙○○服用酒類，不能安全駕駛動力交通工具而駕駛，累犯，處有期徒刑月；又駕
駛動力交通工具肇事，致人傷害而逃逸，累犯，處有期徒刑捌月。應執行有期徒刑拾
月。
被訴過失傷害部分公訴不受理。
    事  實
一、丙○○曾因業務過失致死案件，經臺灣高等法院以八十五年度交上訴字第一九二
    號判處有期徒刑七月，並經最高法院於民國八十六年八月二十七日，以八十六年
    度台上字第五○八七號判決上訴駁回確定，於八十七年五月十二日縮刑期滿執行
    完畢出監。詎丙○○猶不知悔改，於九十二年二月一日中午及晚間六時三十分許
    ，在宜蘭縣三星鄉友人住處分別飲用啤酒三瓶及藥酒後，已不能安全駕駛動力交
    通工具，竟仍駕駛車牌號碼ＤＹ─一四六一號自用小客車沿宜蘭縣三星鄉○○村
    ○○路往宜蘭縣三星鄉市區方向行駛，於同日晚間六時四十分許行經上開路段「
    集慶十一號電桿」前時，其本應注意汽車駕駛人於駕駛時，應注意車前狀況，並
    隨時採取必要之安全措施。而依當時狀況雖為夜間，然天候良好、有照明，路面
    無缺陷、無障礙，依其智識或能力均無不能注意之情事，竟疏於注意，於行經前
    開地點時，未隨時注意車前狀況，致撞及對向路旁而由廖亦馨（八十五年四月十
    六日生）所騎乘之腳踏車，廖亦馨遭此碰撞而掉落路旁之芭樂園內，並因此受有
    上下頜骨骨折、左股骨骨折、左肱骨骨折、頭部外傷、牙齒斷裂、口腔內撕裂傷
    等傷害（過失傷害部分業據告訴人即廖亦馨之父丁○○撤回告訴）。詎丙○○於
    車禍後，下車至芭樂園內將廖亦馨抱起，經由路人將廖亦馨交付同行在後之姨媽
    甲○○，丙○○明知已駕車肇事致人受傷，竟而未代為召喚救護車或自行駕車載
    送廖亦馨前往醫院救治，竟基於肇事逃逸之犯意，駕駛該自用小客車逃逸，嗣到
    場處理之員警透過甲○○所提供丙○○駕駛之自用小客車車牌號碼，始循線查知
    駕駛人為丙○○，而丙○○於警方通知後，方於同日晚間十時許前往警局說明，
    且警方於同日晚間十時三十八分許對丙○○進行酒精測試時，測得丙○○飲酒後
    其吐氣所含酒精成分仍高達每公升零點六八毫克。
二、案經宜蘭縣警察局三星分局報請臺灣宜蘭地方法院檢察署檢察官偵查起訴。
    理  由
甲、被告被訴公共危險罪部分：
一、訊據被告丙○○對於右揭於飲酒後，已不能安全駕駛動力交通工具後仍駕駛前開
    自用小客車之犯行坦承不諱，惟矢口否認有肇事逃逸犯行，並辯稱：當時伊開車
    沿成功路往三星方向行駛，當時車速四、五十公里，剛起步就撞到被害人，因為
    是鄉○○路伊開在路中間，當時天黑路燈沒有開，沒有注意到才撞到對面被害人
    騎的腳踏車，撞到時伊下車看沒有看到小孩子，甲○○說小孩掉到旁邊的芭樂園
    ，伊就跳下去找並把被害人抱起來，並將小孩交給甲○○，伊有告訴甲○○趕快
    報警、送醫院，因為伊喝酒緊張，當時車上還有一位朋友喝醉及伊兒子，伊有告
    訴甲○○說先回去等下再去醫院看云云。然查：
  (一)本件車禍後，被害人廖亦馨因此受有上下頜骨骨折、左股骨骨折、左肱骨骨折、
    頭部外傷、牙齒斷裂、口腔內撕裂傷等傷害，有財團法人天主教靈醫會羅東聖母
    醫院（下稱聖母醫院）出具之診斷證明書在卷可稽，而依卷附道路交通事故現場
    圖、道路交通事故調查報告表所示，當時狀況雖為夜間，然天候良好、有照明，
    路面無缺陷、無障礙，依客觀情狀並無不能注意之情事，被告竟駕車撞及暫停於
    對向路旁而由廖亦馨所騎乘之腳踏車。且車禍後於同日晚間十時三十八分許，被
    告經警測得其呼氣中酒精濃度達每公升零點六八毫克，並有呆滯木僵等情事，有
    酒精濃度測試單、刑法第一百八十五條之三案件測試觀察紀錄表在卷可證，足認
    被告於飲酒後，顯已達不能安全駕駛動力交通工具之程度。
  (二)證人甲○○於本院中證稱：當時伊女兒鄭婉妤騎腳踏車騎在最前面，第二部是廖
    亦曦、第三部是廖亦馨、第四部是兒子鄭啟文，伊走在鄭啟文旁邊，伊距離廖亦
    馨的位置有十公尺左右，伊聽到「碰」的一聲車子就衝到伊前面，伊看到車子擋
    風玻璃破了，伊直覺有撞到人，伊趕快叫小孩發覺廖亦馨沒有回答，伊就叫被告
    趕快去找小孩，被告找的方向不對，後來有一位伯伯拿手電筒在照，聽到小孩的
    叫聲，被告就將小孩抱給伯伯，伯伯再將小孩抱給伊，當時伊顧著小孩，被告有
    準備要走，伊叫被告不要走並擋在被告前面，被告車上有一個喝醉酒的人要和伊
    吵架，有一位路人過來幫伊，伊央求路人幫伊將小孩送醫，被告拉喝醉酒的朋友
    上車，並趁伊不注意時離開，伊將被告的車牌記下，報警的人是當時那位伯伯，
    那位伯伯是在前面土地公廟打電話，而被告於此過程中均無留下聯絡資料及向伊
    要任何聯絡資料等語（參見本院九十二年四月一日訊問筆錄、九十二年四月二十
    三日審判筆錄）。證人乙○○○○於本院調查時證稱：伊是第一個到現場，接獲
    勤務中心通報在三星鄉○○村○○路疑似肇事逃逸的事件，無線電通知時已經知
    道車牌號碼是ＤＹ─一四六一，伊到現場時有一些車子碎片和腳踏車，開車者已
    經不在現場，甲○○和小孩去醫院，現場只有鄭婉妤和鄭婉妤的父親，伊詢問鄭
    婉妤經過情形，並在現場繪圖拍照蒐證，之後依據車籍找到游明賢，游明賢去通
    知被告，約好時間之後，請被告過來警局製作筆錄（參見本院九十二年四月十一
    日訊問筆錄）。且被告於本院中稱：「（為何當時不留聯絡電話？）我想說直接
    去醫院就可以了。」、「（是否報警及叫救護車？）沒有。因為當時電話沒電。
    」、「（如何知道送哪一家醫院？）當時沒想那麼多，我想大部分都送到博愛醫
    院或聖母醫院。」、「（抱起被害人時被害人是否還有知覺？）當時被害人額頭
    流血，沒有說話。」（參見本院九十二年四月一日訊問筆錄）依前揭證人之證述
    ，被告於車禍後並未留下及向甲○○索取聯絡資料即駕車離去，嗣後被告係因警
    方經由車牌號碼循線獲悉身分後始至警局製作筆錄，則被告辯稱並無肇事逃逸之
    意圖顯係卸責之詞，不足採信。
  (三)綜上所述，本件事證明確，被告犯行堪以認定，應依法論科。
二、核被告丙○○所為，係犯刑法第一百八十五條之三服用酒類致無法安全駕駛動力
    交通工具罪、同法第一百八十五條之四肇事逃逸罪。其所犯上開二罪間，犯意各
    別，行為互殊，應予分論併罰。末查，被告丙○○曾因業務過失致死案件，經臺
    灣高等法院以八十五年度交上訴字第一九二號判處有期徒刑七月，並經最高法院
    於八十六年八月二十七日，以八十六年度台上字第五○八七號判決上訴駁回確定
    ，於八十七年五月十二日縮刑期滿執行完畢出監，有卷附臺灣高等法院被告全國
    前案紀錄表可按，其受有期徒刑之執行完畢，五年內再犯法定刑有期徒刑以上之
    右開二罪，為累犯，均依法加重其刑。爰審酌被告酒醉後已不能安全駕駛，仍不
    顧公眾之安危，貿然駕車，且肇事後非但未報警救護，反棄受傷之被害人於不顧
    ，惟其犯罪後業與被害人家屬達成和解等一切情狀，分別量處如主文所示之刑，
    並定其應執行之刑，以示懲儆。
乙、被告被訴過失傷害部分：
一、公訴意旨另以：被告丙○○猶於九十二年二月一日晚間駕駛車牌號碼ＤＹ─一四
    六一號自用小客車沿宜蘭縣三星鄉○○村○○路往宜蘭縣三星鄉市區方向行駛，
    於同日晚間六時四十分許行經上開路段「集慶十一號電桿」前時，其本應注意汽
    車駕駛人於駕駛時，應注意車前狀況，並隨時採取必要之安全措施。而依當時狀
    況雖為夜間，然天候良好、有照明，路面無缺陷、無障礙，依其智識或能力均無
    不能注意之情事，竟疏於注意，於行經前開地點時，未隨時注意車前狀況，致撞
    及對向路旁而由被害人廖亦馨所騎乘之腳踏車，被害人廖亦馨遭此碰撞而掉落路
    旁之芭樂園內，並因此受有上下頜骨骨折、左股骨骨折、左肱骨骨折、頭部外傷
    、牙齒斷裂、口腔內撕裂傷等傷害。
二、按告訴乃論之罪，告訴人於第一審辯論終結前得撤回其告訴，又告訴經撤回者，
    應諭知不受理之判決，刑事訴訟法第二百三十八條第一項、第三百零三條第三款
    分別定有明文。查本件告訴人即廖亦馨之父丁○○告訴被告過失傷害案件，起訴
    書認被告係觸犯刑法第二百八十四第一項前段過失傷害罪名，依同法第二百八十
    七條前段規定，須告訴乃論；茲據告訴人丁○○撤回告訴，有撤回告訴狀一紙附
    卷可稽，依照首開說明，此部分爰逕為不受理判決之諭知。
據上論斷，應依刑事訴訟法第二百九十九條第一項前段、第三百零三條第三款，刑法
第一百八十五條之三、第一百八十五條之四、第四十七條、第五十一條第五款判決如
主文。
本案經檢察官劉憲英到庭執行職務
中      華      民      國    九十二    年      五      月      七      日
                                  臺灣宜蘭地方法院交通法庭
                                        審判長法  官  黃  永  勝
                                              法  官  郭  顏  毓
                                              法  官  辜  漢  忠
右正本證明與原本無異。
如不服本判決，應於判決送達後十日內，向本院提出上訴狀。（應附繕本）
                                              書記官  林  秀  麗
中      華      民      國    九十二    年      五      月      八      日
附錄本案論罪科刑法條全文：
刑法第一百八十五條之三
服用毒品、麻醉藥品、酒類或其他相類之物，不能安全駕駛動力交通工具而駕駛者，
處一年以下有期徒刑、拘役或三萬元以下罰金。
刑法第一百八十五條之四
駕駛動力交通工具肇事，致人死傷而逃逸者，處六月以上五年以下有期徒刑。


司法院資訊處製作；財團法人民間司法改革基金會備份。
